【裁判字號】    95,訴,718
【裁判日期】    951023
【裁判案由】    強盜等
【裁判全文】
臺灣新竹地方法院刑事判決               95年度訴字第718號
公  訴  人  臺灣新竹地方法院檢察署檢察官
被      告  丙○○
指定辯護人  本院公設辯護人乙○○
上列被告因強盜等案件，經檢察官提起公訴（95年度偵字第4935
號），本院判決如下：
    主  文
丙○○竊盜（附表編號一部分），累犯，處有期徒刑月；又竊
盜（附表編號二部分），累犯，處有期徒刑月；又竊盜，因脫
免逮捕，而當場施以強暴，累犯，處有期徒刑伍年貳月。應執行
有期徒刑伍年陸月。
    事  實
一、丙○○前因竊盜案件，經本院於民國90年4 月24日以90年度
    竹簡字第237號判決判處有期徒刑2月，緩刑3年，並於同年5
    月14日確定；又因偽造貨幣案件，經臺灣彰化地方法院於91
    年1 月18日以90年度訴字第1516號判決判處有期徒刑3年2月
    ，並於同年2 月25日確定，且上開竊盜案件，亦經本院以91
    年度撤緩字第42號裁定撤銷緩刑確定。嗣上開二案件經接續
    執行後，業於94年10月5 日縮短刑期執行完畢。旋又因竊盜
    案件，甫經臺灣臺北地方法院於95年7 月20日以95年度簡字
    第2118號判決判處拘役40日，並於同年8 月22日確定。詎仍
    不知悔改：
(一)、猶意圖為自已不法所有，均基於竊盜之犯意，分別於附表編
    號1、編號2所示之時間、地點，以附表編號1、編號2所示之
    行為方式分別竊取戊○○、丁○○所有如附表編號1、編號2
    所示之財物得手。
(二)、又意圖為自己不法所有，另基於竊盜之犯意，於附表編號 3
    所示之時間，在新竹市○○路32號「湯姆熊」遊藝場2 樓，
    趁甲○○正在把玩遊戲機不注意時，徒手竊取甲○○所有置
    於腳邊之手提包1只（內有皮夾、手機、相機各1只及化粧品
    ），得手後正欲離去之際，適為同在場把玩者發現告知甲○○，甲○○及其友人陳怡慧乃隨即起身追呼，丙○○見狀即
    迅速下樓沿新竹市○○街往文昌街方向奔跑逃逸，而甲○○
    、陳怡慧則一路尾隨追趕追呼。迨甲○○、陳怡慧追趕至武
    昌街與文昌街附近，適新竹市警察局刑警大隊警員偵查佐吳
    建國駕駛機車巡邏而至，乃加入追捕，而將丙○○踢倒，惟
    丙○○仍起身繼續逃跑，警員偵查佐吳建國遂又出手欲抓住
    逮捕丙○○，詎丙○○為脫免逮捕，竟當場對警員偵查佐吳
    建國施以強暴，而先以腳踢警員偵查佐吳建國膝蓋，再以右
    手朝警員偵查佐吳建國頭部之耳朵、脖子部位由上往下抓打
    ，致警員偵查佐吳建國受有膝蓋擦傷之傷害。嗣因其他在場
    民眾加入圍捕，終將其當場制伏逮捕查獲。
二、案經新竹市警察局報告臺灣新竹地方法院檢察署檢察官偵查
    起訴。
    理  由
一、證據能力有無之判斷：
    本件公訴人所提出經本院據以認定事實之所有證據方法（包
    含證人之證述與文書證據、物證等證據方法），並無證據證
    明係公務員違背法定程序所取得；又本件公訴人所提出經本
    院據為論斷依據之各項證據方法中，其中證人戊○○、丁○○、甲○○、陳怡慧於警詢中所為之陳述，雖係屬審判外之
    陳述，依刑事訴訟法第159條第1項之規定無證據能力。惟被
    告及指定辯護人均未於言詞辯論終結前聲明異議，依法應視
    為同意上開證據方法作為證據，又本院經審酌上開言詞陳述
    作成時之情況，並無顯然之暇疵，認為以上開證據方法作為
    證據應屬適當，依刑事訴訟法第159條之5第1 項之規定，應
    認有證據能力。再公訴人所提出經本院據以認定事實之各項
    公務員職務上所製作之文書證據及證人甲○○、陳怡慧、吳
    建國於偵查中向檢察官所為之陳述，亦均無顯有不可信情況
    之情形，依刑事訴訟法第159條之4第1款、第159條之1第2項
    之規定，亦應認均有證據能力，先予敘明。
二、認定犯罪事實所憑之證據及認定之理由：
    上揭事實業據被告丙○○迭於本院移審訊問、準備程序及審
    理時坦承不諱，核與證人戊○○、丁○○、甲○○、陳怡慧
    分別於警詢、偵查及證人即警員偵查佐吳建國於偵查中之證
    述大致相符，且有贓物認領保管單3 紙、起獲贓物暨證人吳
    建國受傷照片共9 幀在卷可稽（偵卷第20頁至第27頁、第40
    頁）。綜上事證，堪認被告上開所為自白，確與事實相符，
    自堪採為不利於被告之認定。據此，本件事證明確，被告確
    有上揭如附表編號1、編號2所示之2 次普通竊盜與準強盜之
    犯罪行為事實，已堪認定，應依法論科。
三、論罪：
(一)、按刑法及刑法施行法業於95年7月1日修正施行，而被告行為
    時已在前揭修法施行之後，故本案應無新舊法比較之問題，
    應逕依修正後之規定予以論處，合先敘明。次按，連續犯在
    本質上原屬數罪，於連續犯之規定廢除後，對於先前實務上
    以連續犯予以處理之案件，應視具體個案，除對於合乎接續
    犯或包括的一罪之情形，認其構成單一之犯罪外，應認係數
    罪併罰（最高法院95年度台上字第4112號判決參照）。至於
    何謂接續犯，如數行為於同時同地或密切接近之時地實施，
    侵害「同一之法益」，各行為之獨立性極為薄弱，依一般社
    會健全觀念，在時間差距上，難以強行分開，在刑法評價上
    ，以視為數個舉動之接續施行，合為包括之一行為予以評價
    ，較為合理，即屬接續犯，而為包括之一罪。如行為人夜間
    侵入人家，將甲之衣物及晒在院內之某乙衣服一併竊去，其
    所竊取者，雖屬兩人之財物，但非行為人所能知悉，應僅成
    立一個夜間侵入住宅竊盜罪，不發生數罪問題（最高法院86
    年臺上字第3295號判例、29年上字第1403號判例可資參照）
    。換言之，除被竊盜之客體在客觀上可視為屬於同一監督權
    範圍外，尚須侵害「同一之法益」，且各行為之獨立性極為
    薄弱，依一般社會健全觀念，在時間差距上，難以強行分開
    者，始足成立接續犯。經查，本案被告先後2次如附表編號1
    、編號2 所示之竊盜犯行，係分別於95年8月28日、同年8月
    29日所為，時間上已難認係密切緊接，且係對於不同客體（
    被害人）所管領之財物行竊，而侵害不同之法益，足徵被告
    先後2次如附表編號1、編號2 所示之竊盜犯行，顯係基於各
    別之犯意，與接續犯之構成要件尚屬有間，而各具獨立性，
    自應分論併罰。核被告此部分如附表編號1、編號2所為，均
    係犯刑法第320條第1項普通竊盜罪。
(二)、又按，刑法之強盜罪，固以強暴、脅迫、藥劑、催眠術或他
    法，至使不能抗拒，而取他人之物或使其交付為構成要件。
    然刑法之準強盜罪，則無「至使不能抗拒」之要件，只要行
    為人有強暴、脅迫之實施，即與準強盜之規定相當，而不以
    使人不能抗拒為必要（最高法院74年度臺上字第3225號判決
    可資參照）。再按，刑法第329 條所謂當場，亦不以實施竊
    盜或搶奪者尚未離去現場為限，即已離盜所而尚在他人跟蹤
    追躡中者，仍不失為當場（最高法院25年度上字第1520號判
    例意旨亦可資參照）。經查，被告於附表編號3 所示時間、
    地點竊盜得手財物後，旋遭遭證人甲○○發覺，而與另證人
    陳怡慧一路追躡至武昌街與文昌街口附近，自仍不失為當場
    ，詎被告於被追躡過程中，為脫免逮捕，竟當場對參與追捕
    之警員偵查佐吳建國施以強暴，而先以腳踢警員偵查佐吳建
    國膝蓋，再以右手朝警員偵查佐吳建國頭部之耳朵、脖子部
    位由上往下抓打，以期脫免逮捕，足見其所為已該當於準強
    盜罪之當場施以強暴之犯罪構成要件。故核被告此部分所為
    ，係另犯刑法第329 條之準強盜罪。至被告係為脫免逮捕，
    而當場對警員偵查佐吳建國施以強暴腳踢、抓打，故警員偵
    查佐吳建國雖受有膝蓋擦傷之傷害，核乃係被告所施強暴之
    當然結果，故不另論傷害罪，附此敘明。
四、科刑：
(一)、被告前因竊盜案件，經本院於90年 4月24日以90年度竹簡字
    第237號判決判處有期徒刑2月，緩刑3年，並於同年5月14日
    確定；又因偽造貨幣案件，經臺灣彰化地方法院於91年 1月
    18日以90年度訴字第1516號判決判處有期徒刑3年2月，並於
    同年2 月25日確定，且上開竊盜案件，亦經本院以91年度撤
    緩字第42號裁定撤銷緩刑確定。嗣上開二案件經接續執行後
    ，業於94年10月5 日縮短刑期執行完畢，有臺灣新竹地方法
    院檢察署刑案資料查註紀錄表及臺灣高等法院被告前案紀錄
    表各1份附卷可佐，茲於執行完畢後5年以內故意再犯本件有
    期徒刑以上之上開3 罪，均應論以累犯，應均依法加重其刑
    。爰審酌被告正值盛年，理應奮發向上，竟不思循正途獲得
    財物，乃趁他人鬆弛之際，盜取他人財物，欲將所得金錢供
    己花用，其餘物品任意丟棄，侵害他人之財產權，甚而於行
    竊後為被害人發覺，且於被害人追躡而至時，竟為脫免逮捕
    ，而當場對途中加入圍捕之警員施以強暴，造成警員因之受
    有輕微傷害，參以其犯罪動機、目的及手段，對被害人所生
    侵害及社會治安之危害均非輕，並審酌其犯罪所得財物尚微
    ，犯罪後自本院為移審訊問迄準備程序、審理時，即均坦認
    全部犯行等一切情狀，分別量處如主文所示之刑，並定應執
    行刑。
(二)、至公訴人雖以被告甫因竊盜案件，經臺灣臺北地方法院於95
    年7 月20日以95年度簡字第2118號判決判處拘役40日，並於
    同年8月22日確定，仍不知警惕，旋即再犯本案3件犯行，因
    認被告顯有犯罪之習慣，且因遊蕩、懶惰成習而犯罪，而求
    處併宣告於刑之執行前，令入勞動場所強制工作等語。惟按
    ，18歲以上之竊盜犯、贓物犯，有犯罪之習慣者，得於刑之
    執行前，令入勞動場所強制工作；又有犯罪之習慣或因遊蕩
    或懶惰成習而犯罪者，亦得宣告於刑之執行前，令入勞動場
    所強制工作，竊盜犯贓物犯保安處分條例第3條第1項、刑法
    第90條第1 項固分別定有明文。然查，保安處分之本質，乃
    係針對受處分人將來之危險性所為之處置，以達教化、治療
    之目的，為刑罰之補充制度。我國現行刑法採刑罰與保安處
    分雙軌制，目的係在維持行為責任之刑罰原則下，為協助行
    為人再社會化之功能，以及改善行為人潛在之危險性格，期
    能達成根治犯罪原因、預防犯罪之特別目的。而觀諸強制工
    作之保安處分意旨，應旨在對嚴重職業性犯罪及欠缺正確工
    作觀念或無正常工作，而顯有犯罪之習慣，且因遊蕩、懶惰
    成習而犯罪者，強制其從事勞動，以學習一技之長及正確之
    謀生觀念，使其日後重返社會，能適應社會生活。據此，首
    揭竊盜犯贓物犯保安處分條例第3條第1項、刑法第90條第 1
    項之規定，即係本於保安處分應受比例原則之規範，使強制
    工作保安處分之宣告，須與行為人所為行為之嚴重性、行為
    人所表現之危險性及對於行為人未來行為之期待性等相當之
    意旨而制定，而由法院視行為人之危險性格，決定應否令入
    勞動處所強制工作，以達預防之目的（最高法院91年度臺上
    字第4625號判決意旨可資參照）。次按，刑法上之習慣犯，
    與累犯、連續犯之性質有別，必須有具體之事實，足資證明
    行為人有犯罪之惡習及慣行，始有習慣犯規定之適用，並非
    一有累犯或連續犯之情形，即可認為有犯罪之習慣（最高法
    院54年度臺上字第3041號判決意旨亦可資參照）。經查，本
    案被告固有累犯之情形，惟觀諸其於90年間雖曾犯竊盜罪，
    惟其後於94年10月5 日執行完畢後，直至95年間始再犯竊盜
    案件，而經臺灣臺北地方法院於95年7 月20日以95年度簡字
    第2118號判決判處拘役40日，並於同年8 月22日確定，有前
    開臺灣高等法院被告前案紀錄表附卷可參。據此，觀諸其竊
    盜前科紀錄行竊之時間及次數，實尚難認定其有犯罪之習慣
    ，或係因遊蕩、懶惰成習而犯罪之情事，且公訴人就此除援
    引被告之前科紀錄外，復未提出其他積極證據證明被告確有
    犯罪之習慣，或係因遊蕩、懶惰成習而犯罪之事實，自難僅
    因被告在此之前另犯一件竊盜案件，即認被告有犯罪之習慣
    ，或係因遊蕩、懶惰成習而犯罪。綜上，公訴人求處併宣告
    於刑之執行前，令被告入勞動場所強制工作一節，依比例原
    則，核尚屬無必要，併此指明。
五、據上論斷，應依刑事訴訟法第299條第1 項前段，刑法第320
    條第1 項、第329條、第47條、第51條第5款，刑法施行法第
    1條之1第1項、第2項前段，判決如主文。
本案經檢察官黃正雄到庭執行職務
中    華    民    國    95    年    10    月    23    日
                  刑事第三庭    審判長法  官  汪銘欽
                                      法  官  林惠君
                                      法  官  楊數盈
以上正本證明與原本無異。
如不服本判決，應於判決送達後10日內向本院提出上訴狀（應附
繕本），上訴於臺灣高等法院。
                                      書記官  謝國聖
中    華    民    國    95    年    10    月    23    日
附錄本案論罪科刑法條
刑法第320條第1項
意圖為自己或第三人不法之所有，而竊取他人之動產者，為竊盜
罪，處5年以下有期徒刑、拘役或500元以下罰金。
刑法第329條
竊盜或搶奪，因防護贓物、脫免逮捕或湮滅罪證，而當場施以強
暴脅迫者，以強盜論。
附表：
┌──┬────┬────┬─────────┬───┬───┐
│編號│時間    │地點    │竊得財物及行為態樣│被害人│ 備註 │
│    │        │        │                  │      │      │
├──┼────┼────┼─────────┼───┼───┤
│1   │95年8 月│新竹市林│被告丙○○趁被害人│戊○○│除 550│
│    │28日19時│森路32號│正在把玩投籃球遊戲│      │元外，│
│    │許      │「湯姆熊│機不注意時，徒手竊│      │其餘失│
│    │        │」遊藝場│取被害人所有置於地│      │竊物品│
│    │        │1樓     │上之書包1 只（內有│      │均經起│
│    │        │        │身分證、提款卡、健│      │獲發還│
│    │        │        │保卡、學生證各1 枚│      │被害人│
│    │        │        │、手機1 具、現金新│      │      │
│    │        │        │臺幣《下同》550 元│      │      │
│    │        │        │）得手。          │      │      │
├──┼────┼────┼─────────┼───┼───┤
│2   │95年8 月│同上址2 │被告丙○○趁被害人│丁○○│除皮夾│
│    │29日17時│樓      │正在把玩遊戲機不注│      │1 個及│
│    │40分許  │        │意時，徒手竊取被害│      │身分證│
│    │        │        │人所有之手提包1 只│      │、健保│
│    │        │        │（內有眼鏡1 付、手│      │卡各 1│
│    │        │        │機電池2 個、手機耳│      │枚外，│
│    │        │        │機1個、文具1批、皮│      │其餘失│
│    │        │        │夾1個、身分證1枚、│      │竊物品│
│    │        │        │健保卡1枚、現金896│      │均經起│
│    │        │        │元）得手。        │      │獲發還│
│    │        │        │                  │      │被害人│
├──┼────┼────┼─────────┼───┼───┤
│3   │95年8 月│同上址2 │被告丙○○趁被害人│甲○○│失竊物│
│    │29日21時│樓      │正在把玩遊戲機不注│      │品均經│
│    │許      │        │意時，徒手竊取被害│      │起獲發│
│    │        │        │人所有置於腳邊之手│      │還被害│
│    │        │        │提包1 只（內有手機│      │人    │
│    │        │        │、相機、皮夾各1 只│      │      │
│    │        │        │及化妝品）得手。  │      │      │
└──┴────┴────┴─────────┴───┴───┘


司法院資訊處製作；財團法人民間司法改革基金會備份。
